最高法院刑事判決　　　　　　　　　　　　　　　八十八年度台上字第二六○一號
　　上　訴　人　甲○○
　　選任辯護人　黃國堂律師
　　　　　　　　劉昌崙律師
　　　　　　　　陳美智律師
右上訴人因過失致人於死案件，不服台灣高等法院中華民國八十六年六月二十日第二
審判決（八十六年度交上訴字第五九號，起訴案號：台灣台北地方法院檢察署八十五
年度偵字第一○七九七號），提起上訴，本院判決如左：
    主  文
原判決撤銷，發回台灣高等法院。
    理  由
本件原判決認定上訴人甲○○係台北市政府公車處七四路公車司機，為從事業務之人
，於民國八十五年三月二十日八時三十分許，駕駛車號ＡＢ－六九三號營業用大客車
（即七四路公車），在台北市○○○路○段一五一巷巷口公車站前，應注意行車前前
後左右有無行人及車前狀況，並隨時採取必要之安全措施，且依當時情形，又無不能
注意之情事，適有行人梁麗卿至上開公車站欲搭乘該公車，因羊癲瘋病發作，而倒臥
在上開公車站牌前約二點四公尺之近建國北路三段一五一巷南側迴轉道斑馬線（即行
人穿越道）上，詎上訴人竟疏未注意前後左右有無行人及車前狀況，並隨時採取避煞
之安全措施，貿然將ＡＢ－六九三號營業用大客車向前行駛穿越上開迴轉道斑馬線，
欲駛往北側之迴轉道右轉，再左轉入建國北路往北行，致其車右後外側車輪輾過梁麗
卿左肩背面及左手背，造成梁麗卿受有外傷性胸腔內出血、胸部挫壓創傷併發骨折氣
胸之傷害，經送醫急救，旋於同日九時許，因外傷性胸腔內出血致死等情。因而維持
第一審論處上訴人業務過失致人於死罪刑之判決，駁回上訴人在第二審之上訴，固非
無見。
惟查(一)原判決以被害人梁麗卿在地上倒臥之姿勢，推斷被害人應係於上公車前因病俯
臥在斑馬線上後，突遭上訴人之車右後外輪輾過左肩背面及左手背，而掙扎欲起，卻
無力起來而側臥不能動，且於掙扎時略有改變姿勢及位置，故被害人之外衣只留一輪
胎痕，且頭部未被輾及等情。惟依台灣台北地方法院檢察署驗斷書及相驗屍體證明書
所載被害人死亡係因外傷性胸腔內出血、胸部挫壓創傷併發骨折氣胸（見相驗卷第九
至十三頁），依此記載，被害人如已被車輛輾過，其被輾過之部位應在胸部。原判決
認定上訴人之大客車右後外輪輾過被害人左肩背面及左手背，已與卷內資料不符，採
證違背法令。又上訴人所駕駛之公車為大型客車，且載有乘客，總重量已達數公噸，
被害人之胸部突遭大客車輾過，被害人是否已動彈不得？是否仍能掙扎，使頭部未被
輾及？事實如何尚待研求，原判決未予查明，遽行判決，亦有可議。(二)上訴人一再辯
稱其所駕駛之大客車於發車時即停靠於斑馬線上，並非被害人先行倒地，而後遭大客
車行經斑馬線輾壓，且上訴人發車後係直行至北側迴轉道再行右轉，而非行經斑馬線
（南側迴轉道）即行右轉云云。並提出所繪之行車路線圖（見一審卷第二十頁）。原
判決不採信上訴人之辯解，將事實認定為被害人倒臥在近台北市○○○路○段一五一
巷南側迴轉道斑馬線（即行人穿越道）上，上訴人駕駛ＡＢ－六九三號營業大客車穿
越上開迴轉道斑馬線時肇事等情，並未載明所憑之證據及理由，有判決理由不備之違
法。(三)再證人林銘德於偵查中係證稱「……但我沒有看到肇事狀況或有可能外面的車
或其他狀況」；證人鄒連發則係將公車停好走回休息室始聽聞事故發生（見偵查卷第
十四至十七頁、第十九頁背面）。其等均不知車禍如何發生，所證尚非不利於上訴人
之證據，原判決採為上訴人犯罪之證據，採證亦有違法。(四)有罪判決書所記載之犯罪
事實，為論罪科刑適用法律之基礎，故凡於適用法律有關之重要事項，必須詳加認定
，明確記載，然後於理由內敘明犯罪事實所憑之證據及認定之理由，始足為適用法律
之依據。若事實未有此記載，而理由加以說明，為理由失其依據。如事實有此記載，
理由未予說明，則為理由不備，按諸刑事訴訟法第三百七十九條第十四款規定，其判
決當然為違背法令。原判決維持第一審認定上訴人係以從事駕駛為業務之人，惟第一
審判決理由並未說明所憑之證據及認定之理由，原判決未予糾正而予以維持，有判決
理由不備之違法。以上或係上訴意旨所指摘，或為本院得依職權調查之事項，應認原
判決有撤銷發回更審之原因。
據上論結，應依刑事訴訟法第三百九十七條、第四百零一條，判決如主文。
中      華      民      國    八十八    年      五      月     二十     日
                              最高法院刑事第三庭
                                  審判長法官  陳  錫  奎
                                        法官  洪  清  江
                                        法官  吳  昆  仁
                                        法官  李  伯  道
                                        法官  高  金  枝
      右正本證明與原本無異
                                              書  記  官
中      華      民      國    八十八    年      五      月    二十七    日
